【裁判字號】    99,抗,1205
【裁判日期】    990831
【裁判案由】    第三人異議之訴
【裁判全文】
臺灣高等法院民事裁定                  99年度抗字第1205號
抗  告  人  甲○○
上列抗告人因與相對人李（已死亡）間第三人異議之訴事件，
對於中華民國99年6月11日台灣宜蘭地方法院99年度訴字第93號
所為裁定提起抗告，本院裁定如下：
    主  文
抗告駁回。
抗告訴訟費用由抗告人負擔。
    理  由
一、抗告意旨略以：抗告人起訴前並無任何可向相關機關請求查
    閱相對人戶籍資料之權利，無從知悉相對人是否死亡，僅得
    依起訴時土地登記謄本所載地上權名義人為起訴對象，抗告
    人係於訴訟進行時，始知悉相對人死亡，原法院竟拒絕給抗
    告人補正機會，不啻陷抗告人救濟無門，況本件訴訟中，另
    有李林阿銀、李坤龍二人於起訴前死亡，原法院僅針對相對
    人部分裁定駁回，未及於相同事由之其他二人，原法院開庭
    時，復未對抗告人為適當闡明，抗告人實不知該如何採取適
    當之訴訟行為。而抗告人於知悉相對人等三人起訴前有死亡
    情事後，即具狀原法院依本院暨所屬法院95年法律座談會決
    議，請求裁定命抗告人補正相對人等三人之繼承系統表及其
    繼承人戶籍資料，原法院未明示其拒絕適用上見解之理由為
    何，遽然駁回抗告人之訴，為此，求為廢棄原裁定。
二、按人之權利能力，始於出生，終於死亡；有權利能力者，有
    當事人能力；原告或被告無當事人能力者，法院應以裁定駁
    回原告之訴，為民法第6條、民事訴訟法第40條第1項及同法
    第249條第1項第3款所明定。準此，可知原告起訴時， 如以
    已死亡之自然人為被告，因無從命補正，法院即應逕以裁定
    駁回之（最高法院98年度台抗字第707號裁定意旨參照）。
三、經查，抗告人於民國99年3 月18日向原法院起訴請求相對人
    應將抗告人與訴外人共有坐落宜蘭縣冬山鄉○○段834 地號
    土地，由宜蘭縣羅東地政事務所以38年11月10日鹿埔字第16
    44號收件，於39年2月1日完成之地上權登記塗銷，並將地上
    物拆除，返還土地予抗告人及其他共有人，惟相對人已於52
    年2 月12日死亡，有抗告人提出之相對人戶籍謄本在卷可稽
    （見原法院卷頁68反面），揆諸上開說明，相對人於起訴時
    已死亡而無當事人能力，尚不生補正之問題，抗告人以相對
    人為被告提起本訴，即非適法，原裁定據此駁回抗告人對相
    對人之訴，經核於法並無違誤。
四、抗告人雖以本院暨所屬法院95年法律座談會決議認其得以訴
    之變更、追加方式予以補正云云；惟迄至原法院駁回抗告人
    對相對人部分之訴前，抗告人並未為任何訴之變更、追加，
    僅以原法院未裁定命補正相對人之繼承人資料等語，指摘原
    裁定不當，聲明廢棄，難認有理。至抗告人另指李林阿銀、
    李坤龍部分，因該2 人非屬原裁定範圍，尚非本件抗告程序
    所得審酌，附此敘明。
五、據上論結，本件抗告為無理由，依民事訴訟法第492條第1項
    、第95條、第78條，裁定如主文。
中    華    民    國    99    年    8     月    31    日
                    民事第十庭
                        審判長法  官  黃豐澤
                              法  官  林麗玲
                              法  官  鄭純惠
正本係照原本作成。
本裁定除以適用法規顯有錯誤為理由外，不得再抗告。如提起再
抗告，應於收受後10日內委任律師為代理人向本院提出再抗告狀
。並繳納再抗告費新台幣１千元。
中    華    民    國    99    年    9     月    3     日
                              書記官  劉麗芬

司法院資訊處製作；財團法人民間司法改革基金會備份。
